臺灣高等法院臺中分院民事判決　九十一年度上易字第一一五號
　　　上　訴　人　乙○○
　　　訴訟代理人　甲○○
　　　上　訴　人　丁○○
　　　法定代理人　丙○○
右當事人間返還土地事件，上訴人對於中華民國九十一年二月十八日臺灣臺中地方法
院八十九年度訴字第三四九九號第一審判決提起上訴，本院判決如左：
      主      文
上訴駁回。
第二審訴訟費用由上訴人負擔。
      事      實
甲、上訴人方面：
一、聲明：均求為判決：
（一）、原判決廢棄。
（二）、被上訴人在第一審之訴駁回。
（三）、第一、二審訴訟費用由被上訴人負擔。
二、陳述：除引用原判決書之記載外，補稱：
（一）、上訴人乙○○自民國（下同）六十九年即已使用系爭土地，當時被上訴人公
　　　　司主要成員王登科曾代表被上訴人出具土地使用同意書予訴外人林錦燕之公
　　　　公及上訴人丁○○之前手賴江海，倘被上訴人未同意上訴人等使用，為何遲
　　　　至今日才提起訴訟。
（二）、上訴人丁○○所佔用之土地前手是賴江海、鄭明昌，共佔有系爭土地已二十
        餘年，上訴人乙○○自六十九年即已使用系爭土地，二人依時效已取得地上
        權，現正向法院訴訟中，並非無權占有。
乙、被上訴人方面：
一、聲明：求為判決如主文。
二、陳述：除引用原判決書之記載外，補稱：
（一）、被上訴人否認同意上訴人使用系爭土地，並否認土地同意書之真正。
（二）、上訴人不符合民法得請求登記為地上權人之事實要件，且因時效而取得地上
        權登記者，不過有此請求權而已，在未依法登記為地上權人以前，仍不得據
        以對抗土地所有人而認定其非無權占有。
      理      由
一、按所有人對於無權占有或侵奪其所有物者，得請求返還之。對於妨害其所有權者
    ，得請求除去之；又各共有人對於第三人，得就共有物之全部為本於所有權之請
    求，但回復共有物之請求，僅得為共有人全體之利益為之。民法第七百六十七條
    、第八百二十一條分別定有明文。查被上訴人主張坐落台中縣太平市○○段一三
    地號及台中縣太平市○○段三之十二地號之土地為被上訴人及其他共有人所共有
    ，上訴人乙○○、丁○○並無正當權源，竟分別占用如原判決附圖編號Ａ、Ｂ所
    示部分之土地，於其上搭蓋建物及其他地上物使用。被上訴人為共有人之一，除
　　另以刑事竊占罪追訴上訴人罪責外，自得本於民法第七百六十七條、第八百二十
　　一條規定訴請上訴人拆除該地上物，並將土地返還被上訴人及其他共有人等事實
　　，業據被上訴人提出土地登記簿謄本二份、自訴狀暨追加自訴狀影本各一件、刑
　　事案件筆錄二份為證，並經原審會同太平地政事務所測量人員履勘現場，並繪測
　　有土地複丈成果圖附卷可稽，被上訴人主張堪信為真正。雖上訴人乙○○、丁○
　　○抗辯：被上訴人曾同意其占有使用如附圖編號Ａ、Ｂ所示部分之系爭土地云云
　　，並提出土地使用同意書欲證明之，惟為被上訴人所否認，且該土地使用同意書
　　並無被上訴人之簽名或蓋章，難認上訴人之主張為可採。上訴人等又抗辯，其等
　　占有系爭土地已二十餘年，依時效已取得地上權，現正向法院訴訟中，並非無權
　　占有云云。惟查：占有人因時效取得地上權登記請求權，向該管地政機關請求為
　　地上權登記，經地政機關受理，受訴法院應就占有人是否具備時效取得地上權之
　　要件為實體上裁判者，須以占有人於土地所有權人請求拆屋還地前，以具備時效
　　取得地上權之要件為由，向地政機關請求登記為地上權人為前提。本件上訴人是
　　於九十一年六月間，被上訴人訴請拆屋還地之後，始向地政機關申請登記為地上
　　權人，為上訴人所不爭，且上訴人未舉證其已依時效取得地上權，則其占有系爭
　　土地自屬無正當合法權源（最高法院八十五年台上字第八二九號判決參照）。上
　　訴人此項抗辯亦不足採。
二、綜上所述，上訴人二人占有被上訴人所有之上揭土地，既無合法占有權源，則被
    上訴人本於所有權訴請上訴人乙○○、丁○○分別拆除如原判決主文第一、二項
    所示之地上物，並將占有土地返還被上訴人及其他共有人全體，即屬正當，應予
    准許。原審為上訴人敗訴之判決，並無不合，上訴意旨指摘原判決不當，求予廢
    棄改判，沒有理由，應予駁回。
據上論結：本件上訴為無理由，依民事訴訟法第四百四十九條第一項、第七十八條、
第八十五條第一項前段，判決如主文。
中　　　華　　　民　　　國　　九十一　　年　　　七　　　月　　　九　　　日
~B1民事第三庭審判長法　官　陳照德
~B2　　　　　　　　法　官　蔡王金全
~B3　　　　　　　　法　官　曾謀貴
右為正本係照原本作成。
不得上訴。
~B　　　　　　　  書記官　林振甫
中　　　華　　　民　　　國　　九十一　　年　　　七　　　月　　　十　　　日
                                                                        Ｈ
